臺灣高雄地方法院刑事判決　　　　　　　 94年度易字第715號
公　訴　人　臺灣高雄地方法院檢察署檢察官
被　　　告　甲○○
被　　　告　丙○○
上列被告因詐欺案件，經檢察官提起公訴（94年度核退偵字第33
號），本院判決如下：
    主  文
甲○○幫助意圖為自己不法之所有，以詐術使人將本人之物交付
，處有期徒刑肆月，如易科罰金，以參佰元折算壹日。
丙○○幫助意圖為自己不法之所有，以詐術使人將本人之物交付
，處有期徒刑伍月，如易科罰金，以參佰元折算壹日。
    事  實
一、甲○○、丙○○2 人均明知將金融行庫帳戶之資料交付他人
    乃是作為不法用途，竟仍基於幫助詐欺之犯意，甲○○於不
    詳時間，不詳處所，將其於81年12月5 日，在中華郵政股份
    有限公司開設之局號41630 帳號0000000 號之帳戶及提款卡
    等資料，交付詐欺犯罪集團使用；丙○○於民國92年8 月底
    某日，將其於92年8 月22日，向彰化銀行大順分行所申辦之
    帳號第00000000000000號之存款簿、金融卡、印章等資料，
    交付自稱「張專員」之年籍不詳之成年人士所組成詐欺犯罪
    集團使用。嗣該集團成員取得前開帳戶存摺等資料後，即由
    一名年籍不詳之男子，於93年3 月2 日，自稱香港馬友會「
    蔡錦明」以電話聯絡乙○○，佯稱其中獎新臺幣 (下同
    )1,000,000 元 ，乙○○乃依提供之電話聯絡，復由集團中
    自稱「楊軍」之不詳年籍之男子，告知需先匯一筆金額，乙○○不疑有他，遂依其指示先於3 月2 日12時48分許，至高
    雄縣林園郵局匯出100,000 元至甲○○上開帳戶，又於同月
    19日下午1 時56分許，至高雄縣大寮鄉○○路彰化銀行大順
    分行匯出2 筆金額各為280,000 元及70,000元至丙○○上開
    帳戶，惟乙○○事後並未收到所稱中獎之獎金，始知受騙。
二、案經高雄市政府警察局三民第二分局報請臺灣高雄地方法院
    檢察署檢察官偵查起訴。
    理  由
一、訊據被告甲○○、丙○○2 人固承前開帳戶為其等二人申辦
    事實，惟均矢口否認有幫助詐欺犯行，被告甲○○辯稱：伊
    的帳戶可能被偷，因存摺很久沒有用，所以不知道放那裡，
    且存簿及密碼放在一起，可能偷的人知道，伊沒有幫助詐欺
    云云；被告丙○○辯稱：當時有自稱「張專員」之蕭善榮幫
    忙辦理伊的信用貸款，要伊去開戶給他辦信用貸款，伊將存
    摺、密碼都交付「張專員」，但伊沒有收到貸款，「張專員
    」亦找不到云云。惟查，上揭詐欺事實，業據被害人乙○○
    於警詢時指述綦詳，並有被害人之詐騙帳戶通報警示、詐騙
    電話斷話申請表、郵政國內匯款執據、中獎通知書、彰化銀
    行存款憑條、被告2 人前開帳戶之申請開戶、交易明細表附
    卷可稽，是被告前開帳戶確遭某不詳人士用以對乙○○詐欺
    犯罪之事實，堪予認定。
二、按金融存款帳戶，事關存戶個人財產權益之保障，其專有性
    自屬甚高，除非本人或本人之親密關係者，難認有何理由可
    自由流通使用該存摺，且一般人均有妥為保管阻止他人任意
    使用之認識，縱係存褶遭竊，理當即刻報掛失止付，以防他
    人帳戶內金錢遭人竊領，甚或遭人以之作為犯罪工具使用，
    被告二人年分別為二十餘、四十餘歲，且均已工作多時，並
    非無社會經驗之人，當無不知之理；被告甲○○卻辯稱其於
    前述其在郵局之帳戶、提款卡等物遺失後，竟未申辦遺失，
    顯與常情有違。被告丙○○辯稱係張專員要幫忙伊開戶辦理
    信用貸款，伊將存摺、密碼都交給張專員，但伊沒有收到貸
    款，然均未再找尋張專員，亦與常情有悖。復被告丙○○所
    稱之張專員即本名蕭善榮者，經本院調取戶政資料查詢結果
    ，業已於94年4 月24日死亡，顯見係被告丙○○卸責之辯詞
    。又提領金融帳戶內任何款項，必須輸入或填載開戶時所設
    定密碼，以確認提款者係屬本人，或經本人授權為之，如未
    經本人告知，他人當無從得知密碼為何，遑論以之作為詐騙
    手法之人頭帳戶，此亦為吾人依一般生活認知所易於體察之
    常識；若被告二人未告知他人，則僅被告二人自己知悉，然
    該帳戶密碼確已為他人知悉，該二帳戶並作為詐騙集團工具
    ，而所詐得之金錢並已遭提領，已如前述，顯見該二帳戶密
    碼應係被告二人告知他人，是其等所辯遭竊或請他人代辦貸
    款交付存摺及密碼等情，無非事後卸責之詞，不足採信。另
    自實施詐騙集團之角度審酌，渠等既知以他人之帳戶掩飾犯
    罪所得，應係聰明狡詐之徒，而非智商愚昧之人。渠等當知
    社會上一般正常之人，如其帳戶存摺、印章、提款卡遭竊或
    遺失，為防止拾得或竊得其存摺、提款卡之人盜領其存款或
    做為不法使用而徒增訟累，必於發現後立即報警或向金融機
    構辦理掛失止付。於原帳戶所有人掛失止付後，渠等即無法
    以拾得或竊得之存摺、提款卡提領該帳戶內之存款。渠等在
    此情形下，如仍以此帳戶作為其犯罪工具，則在渠等向他人
    詐騙，並誘使被害人將款項匯入該帳戶後，卻又極有可能因
    帳戶所有人掛失止付而無法提領，則渠等大費周章從事於犯
    罪之行為，甘冒犯罪後遭追訴、處罰之風險，卻只能平白無
    故替原帳戶所有人匯入金錢，而無法得償其犯罪之目的，無
    異於為他人作嫁衣。此等損人不利己之舉，又豈是聰明狡詐
    之財產犯罪集團所可能犯之錯誤。換言之，從事此等財產犯
    罪之不法集團，若非確定該帳戶所有人不會去報警或掛失止
    付，以確定其等能自由使用該帳戶提款、轉帳，則其等應不
    至於以該帳戶從事於財產犯罪。再衡以被害人匯入款項至被
    告上述帳戶後，該筆匯款隨即遭轉出或領取，此有前述帳戶
    存摺存款對帳單附卷可憑，更足見該詐騙之不法集團，於向
    被害人詐騙時，確有把握該帳戶不會被帳戶所有人掛失止付
    。而此等確信，在該帳戶係拾得或竊得或未有把握可取得匯
    入款項之情形，實無發生之可能。故被告二人辯稱上開其所
    有之帳戶遺失或或辦理貸款而交付等語，顯有重大悖情之處
    ，殊不足採；其等二人確有將上開帳戶之存摺、提款卡及密
    碼提供予不法犯罪集團使用乙節，已足認定。再按金融帳戶
    係個人理財之工具，一般人向金融機構開設帳戶，並無任何
    法令令之限制，只須提出身分證、印章即可辦理開戶申請，
    此為眾所週知之事實，則依一般人之社會生活經驗，苟見他
    人不自己申請開立帳戶而蒐集不特定人之帳戶使用，衡情應
    當明知對於收集之帳戶乃係被利用為與財產有關之犯罪工具
    。被告乃係一位心智健全之成年人，對此當無不知之理，其
    竟提供自己所使用之帳戶以供他人使用，應足認被告顯然明
    知該帳戶係供他人用於財產犯罪而供存入某筆資金後，再行
    領出之用，且該筆資金之存入及提領過程係有意隱瞞其流程
    及行為人身份曝光之用意，而近來利用人頭帳戶詐欺取財之
    犯罪類型層出不窮，該等犯罪，多數均係利用人頭帳戶作為
    出入帳戶，並經媒體廣為披載，被告二人係成年且智力成熟
    之人，對此應知之甚詳。足見被告二人顯有幫助他人詐欺取
    財之不確定故意至明。又被害人雖確實轉帳款項至被告二人
    使用之上開被告二人之中華郵政、彰化銀行帳戶，業如前述
    ，但無證據證明該轉帳款項，為被告二人提領一空，是本件
    僅能證明被告二人係單純提供帳戶供人使用。再按詐欺行為
    之成立，係施以詐術，使人陷於錯誤而交付財物，本件詐欺
    罪構成要件行為實施，在於透過電話聯繫，使不知情告訴人
    轉帳，復以上開中華郵趣及彰化銀行帳戶存褶、金融卡提領
    款項，實施者均為前開犯罪集團成員，本件被告二人單純提
    供帳戶之行為，僅係使犯罪者易於犯罪欺騙民眾，當屬詐欺
    罪構成要件以外之幫助行為無誤。縱上所述，本件事證明確
    ，被告二人犯行洵堪認定。
三、按刑法上之幫助犯，係對於犯罪與正犯有共同之認識，而以
    幫助之意思，對於正犯資以助力，而未參與實施犯罪之行為
    者而言（最高法院七十五年度台上字第一五０九號、八十四
    年度台上字第五九九八號、第六四七五號、八十八年度台上
    字第一二七０號判決亦同此意旨）。是以，如未參與實施犯
    罪構成要件之行為，且係出於幫助之意思提供助力，即屬幫
    助犯，而非共同正犯。經查，本件被害人雖確實匯款至原為
    被告二人使用之上述帳戶，但無證據證明該匯入之款項，為
    被告二人提領一空，是本件僅能證明被告二人係單純提供帳
    戶供人使用。又詐欺行為之成立，係施以詐術，使人陷於錯
    誤而交付財物，而本件詐欺罪構成要件構成要件行為實施，
    在於透過電話聯繫，使不知情之被害人匯款，實施者均為前
    述犯罪集團之成員。本件被告二人單純提供帳戶之行為僅係
    使犯罪者易罪欺騙民眾，隱匿犯罪事實，屬詐欺構成要件以
    外之行為，而為幫助行為甚明，核其等所為係幫助犯刑法第
    三百三十九條第一項詐欺取財罪。被告二人幫助他人犯詐欺
    罪，應依刑法第三十條第二項之規定，按正犯之刑減輕之。
    爰審酌被告二人明知帳戶賣與他人可能會被犯罪集團所用，
    僅為貪圖個人利益，竟出賣其所有之金融帳戶供詐騙集團使
    用，助長詐騙歪風，並致被害人乙○○受有財產損失，犯後
    均矢口否認之態度，迄今未賠償被害損失及其等二人之素行
    等一切情狀，酌情各量處有期徒刑四月、五月，並均諭知如
    易科罰金以三百元折算一日之折算標準。
四、依刑事訴訟法第449 條第1 項、第3 項，刑法第30條第2 項
    、第339 條第1 項、第41條第1 項，罰金罰鍰提高標準條例
    第1條前段、第2條，逕以簡易判決處如主文所示之刑。
中　　華　　民　　國　　94　　年　　8 　　月　　8　　日
                  刑事第十庭  審判長法  官   張世賢
                                    法  官   呂曾達
                                    法  官   王啟明
以上判決正本證明與原本無異
如不服本判決，應於送達後10日內，向本院提出上訴狀。
中　　華　　民　　國　　94　　年　　8　　月　　8 　　日
                                    書記官  唐美玲
